臺灣高等法院高雄分院刑事裁定　　　　　110年度抗字第404號
抗　告　人
即　受刑人　黎仁碩



上列抗告人因聲請定其應執行刑案件，不服臺灣高雄地方法院中
華民國110 年10月21日裁定（110 年度聲字第2039號），提起抗
告，本院裁定如下：
    主  文
抗告駁回。
    理  由
一、本件原裁定的內容主要為：抗告人即受刑人黎仁碩（下稱受
    刑人）因詐欺等數罪，先後判決確定如附表所示之刑，經檢
    察官聲請定其應執行之刑，原審審核認符合定執行刑之要件
    ，並在法律所定外部界限內，及附表編號1 至6 、7 至10等
    罪曾定執行刑之總和所生之內部界限內，於考量：「受刑人
    所陳述之意見，及依罪責相當及特別預防之刑罰目的，具體
    審酌整體犯罪過程之各罪關係（數罪間時間、空間、法益之
    異同性、所侵害法益之專屬性或同一性、數罪對法益侵害之
    加重效應等），及罪數所反應行為人人格及犯罪傾向」等情
    狀後，就附表所示案件定其應執行刑為有期徒刑6 年，並說
    明：「受刑人雖具狀表示希望附表所示各罪，與其之前另經
    臺灣雲林地方法院、臺灣嘉義地方法院、臺灣高等法院臺南
    分院、臺灣臺中地方法院判決確定之其他案件，合併定應執
    行刑，但受刑人所列之其他案件，均是於臺灣臺中地方法院
    107 年度訴字第84號判決確定前（即民國107 年2 月7 日）
    所犯，且該案為數罪中最先確定之判決，而附表所示各罪則
    都是在該案判決確定後所犯，故附表所示各罪，無從與受刑
    人107 年2 月7 日前所犯各罪合併定刑」。
二、本件抗告主要是以下列主張，對原裁定表示不服，而請求撤
    銷原裁定，並就附表所示各罪與受刑人所犯其他案件，合併
    定其應執行刑：
（一）依據附表編號1 至6 所示確定判決記載，認為受刑人是於
      106 年4 月間參與詐欺集團，並於107 年2 月間招募共犯
      加入該集團，之後受刑人再於各不同時點為相關詐欺犯行
      ；另依附表編號7 至10所示確定判決記載，則認受刑人是
      於106 年7 月間參與詐欺集團，並於107 年2 月間招募共
      犯加入該集團，之後受刑人再於各不同時點為相關詐欺犯
      行。而詐欺罪既有處罰未遂犯，且行為人主觀上一旦為犯
      罪計畫，就與客觀要件的實行密不可分，故附表所示各罪
      的犯罪時間，應以受刑人加入詐欺集團的時間起算，又不
      論是106 年4 月間或106 年7 月間，時間均在臺灣臺中地
      方法院107 年度訴字第84號判決確定之前，故附表所示案
      件應得與受刑人所犯另案合併定執行刑。
（二）原審依據最高法院判決意旨，認為應以首先判決確定之案
      件作為可否定執行刑的基準，實有失公允並有違憲之虞，
      因為判決確定的時間，可能會因當事人是否上訴、各法院
      承審案件的多寡、案件的複雜程度等不確定因素而受影響
      ，故應依犯罪時間發生的先後，而以犯罪時間最早者的案
      件確定日期作為基準（若認受刑人此一主張有所疑義，可
      提請大法庭統一解釋）。就受刑人所犯案件而言，其犯罪
      時間最早者為臺灣雲林地方法院108 年度簡字第204 號判
      決（犯罪時間為104 年2 月3 日），而以該案確定日期（
      109 年3 月3 日）為基準，如附表所示案件，即得與受刑
      人所犯另案合併定執行刑。
三、裁判確定前犯數罪者，併合處罰之，刑法第50條第1 項前段
    有明文規定。又數罪併罰，有二裁判以上者，依第51條之規
    定，定其應執行之刑；宣告多數有期徒刑者，於各刑中之最
    長期以上，各刑合併之刑期以下，定其刑期。但不得逾30年
    ，刑法第53條、第51條第5 款也分別定有明文。經查：
（一）本件受刑人因犯如附表編號1 至10所示之罪，經法院分別
      判處如附表各該編號所示之刑，並均已確定在案（詳細情
      形如附表所載），此有上述案件的刑事判決書及臺灣高等
      法院被告前案紀錄表在卷可證。而原審法院為附表所示案
      件犯罪事實最後判決的法院，且附表所示案件，都是於最
      先判決確定之附表編號1 所示案件確定前所犯，故原審依
      據檢察官聲請而就附表所示案件定應執行刑，並無違誤。
（二）依上述法律規定，本案如附表所示各罪所定應執行之刑，
      應在各罪最長刑期即有期徒刑2 年6 月（附表編號8 部分
      ）以上，如附表所示各罪宣告刑之總和即有期徒刑18年4
      月以下定之，而不得逾越刑法第51條第5 款所規定的法律
      外部界限；同時也不得逾越附表編號1 至6 曾定應執行刑
      （有期徒刑4 年6 月）及附表編號7 至10曾定應執行刑（
      有期徒刑3 年6 月）之總和，即有期徒刑8 年（4 年6 月
      +3年6 月＝8 年）的內部界限。故原審所定有期徒刑6 年
      之應執行刑，並無逾越前述外部界限與內部界限的情形。
（三）依據前述原審定執行刑時所審酌的事項，原審已經充分考
      量定執行刑時所應注意的各項情狀，而抗告意旨也表示對
      於原審就附表所示案件之定刑結論並無意見，足認原審所
      定之執行刑應屬妥適，並無不當之處。
四、被告雖以上述理由提起抗告，然而：
（一）刑事訴訟法第477 條第1 、2 項規定：「依刑法第53條應
      依刑法第51條第5 款至第7 款之規定，定其應執行之刑者
      ，由該案犯罪事實最後判決之法院之檢察官，聲請該法院
      裁定之」、「前項定其應執行之刑者，受刑人或其法定代
      理人、配偶，亦得請求前項檢察官聲請之」。故依現行法
      律的規定，僅檢察官才有聲請法院定應執行刑的權限，受
      刑人並無此項權利（受刑人只能請求檢察官為定執行刑之
      聲請）。因此，不論本件受刑人所犯另案實質上可否與附
      表所示案件合併定執行刑，在檢察官只有就附表所示案件
      聲請定執行刑的情形下，法院自只能就附表所示案件酌定
      其應執行刑，故原審未就受刑人所犯其他案件合併定執行
      刑，顯無違誤。
（二）所謂犯罪行為的著手，是指行為人主觀上對於犯罪構成事
      實有所認識，客觀上並開始實行此一構成事實之表徵（行
      為）者而言。故行為人若僅對犯罪行為有所策劃、謀議，
      尚未開始實行犯罪構成事實之表徵（行為），則此時乃屬
      犯罪之預備階段，並非著手，須法有明文，方能對該犯罪
      預備行為予以處罰。因此，關於詐欺取財犯行，應以行為
      人已經對被害人施用詐術作為其著手時點，若行為人僅策
      劃、謀議對他人行騙，則屬預備犯詐欺取財罪，尚非著手
      該犯行，且因刑法無處罰詐欺取財犯行預備犯的規定，自
      無從以行為人從事策劃、謀議的時間點，作為其犯罪行為
      的時點。本件受刑人以其加入詐欺集團的時間，作為其所
      犯附表所示各加重詐欺取財犯行的著手時間，顯然是將該
      等犯行的「預備」與「著手」加以混淆，依據上述說明，
      自無從作為其所犯另案可與附表所示案件合併定執行刑的
      依據。
（三）以「首先確定科刑判決之確定日」作為基準，而決定相關
      可定執行刑犯行的範圍，與刑法第50條第1 項前段規定：
      「裁判確定前犯數罪者，併合處罰之」之文義完全契合，
      並無任何衝突之處。且採取此一基準，只要是受刑人犯罪
      時間在此之前的相關案件，不論其日後訴訟程序進展快、
      慢，都能於確定之後與該基準案件及其他符合定刑條件的
      案件合併定執行刑；並可就受刑人在尚未經科刑判決確定
      前的所有犯罪行為，予以合併斟酌，依該等犯行間之關聯
      性、所反應之受刑人人格特性與傾向、對受刑人施以矯正
      之必要性等事項，決定受刑人所應執行之刑；且採此一標
      準，並具有可預測性（受刑人可知道其於此一基準日之後
      ，若再從事其他犯罪行為，將會另行處罰，無從合併定執
      行刑），顯無本件受刑人所稱有失公允甚至違憲之虞的情
      形。反而是受刑人所主張的方式，不但同樣會因當事人是
      否上訴、各法院承審案件的多寡、案件的複雜程度等因素
      而影響基準案件的確定日期，更會造成行為人可定刑的案
      件範圍，會隨其行為時間最早案件的確定時間早、晚，而
      產生極大的變化，充滿不確定性。以本件受刑人所犯案件
      舉例說明，若受刑人所犯臺灣雲林地方法院108 年度簡字
      第204 號乙案，是於犯罪時間（104 年2 月3 日）不久後
      的105 年就判決確定，則受刑人所稱如附表所示案件，顯
      然無從與之合併定執行刑；而假設該案是於受刑人假釋或
      執行完畢出監後方判決確定，則豈非受刑人於出監後、該
      基準案件判決確定前之間有其他犯行時，亦可與該基準案
      件合併定執行刑？如此不當之處，甚為明顯。因此，受刑
      人此部分主張，亦無從作為其所犯另案可與附表所示案件
      合併定執行刑的依據。
五、綜上所述，受刑人以上述主張，對於其並無聲請權的事項，
    指摘原審裁定不當而提起抗告，並無理由，應予駁回。
六、依刑事訴訟法第412 條，裁定如主文。
中    華    民    國   110    年    11    月    30    日
                  刑事第四庭    審判長法  官  黃建榮
                                      法  官  李嘉興
                                      法  官  陳君杰
以上正本證明與原本無異。
如不服本裁定應於送達後5日內向本院提出抗告狀。
中    華    民    國   110    年    11    月    30    日
                                      書記官  吳璧娟
附表：
┌──┬────┬───────┬──────┬───────┬────┬────┬────┐
│編號│罪名    │犯罪日期      │宣告刑      │最後事實審    │判決日期│確定日期│備註    │
│    │        │              │            ├───────┼────┤        │        │
│    │        │              │            │確定判決      │判決日期│        │        │
├──┼────┼───────┼──────┼───────┼────┼────┼────┤
│1   │3 人以上│107 年2 月13日│有期徒刑2 年│本院109 年度上│110 年1 │110 年2 │編號1 至│
│    │共同冒用│              │1 月        │訴字第1162號  │月21日  │月18日  │6 所示之│
│    │公務員名│              │            ├───────┼────┤        │罪，曾經│
│    │義詐欺取│              │            │同上          │110 年2 │        │定執行刑│
│    │財      │              │            │              │月18日  │        │為有期徒│
├──┼────┼───────┼──────┼───────┼────┼────┤刑4 年6 │
│2   │3 人以上│107 年2 月23日│有期徒刑2 年│本院109 年度上│110 年1 │110 年2 │月      │
│    │共同冒用│              │1 月        │訴字第1162號  │月21日  │月18日  │        │
│    │公務員名│              │            ├───────┼────┤        │        │
│    │義詐欺取│              │            │同上          │110 年2 │        │        │
│    │財      │              │            │              │月18日  │        │        │
├──┼────┼───────┼──────┼───────┼────┼────┤        │
│3   │3 人以上│107 年2 月27日│有期徒刑1 年│本院109 年度上│110 年1 │110 年2 │        │
│    │共同冒用│              │7 月        │訴字第1162號  │月21日  │月18日  │        │
│    │公務員名│              │            ├───────┼────┤        │        │
│    │義詐欺取│              │            │同上          │110 年2 │        │        │
│    │財      │              │            │              │月18日  │        │        │
├──┼────┼───────┼──────┼───────┼────┼────┤        │
│4   │3 人以上│107 年2 月28日│有期徒刑2 年│本院109 年度上│110 年1 │110 年2 │        │
│    │共同冒用│              │1 月        │訴字第1162號  │月21日  │月18日  │        │
│    │公務員名│              │            ├───────┼────┤        │        │
│    │義詐欺取│              │            │同上          │110 年2 │        │        │
│    │財      │              │            │              │月18日  │        │        │
├──┼────┼───────┼──────┼───────┼────┼────┤        │
│5   │3 人以上│107 年3 月10日│有期徒刑1 年│本院109 年度上│110 年1 │110 年2 │        │
│    │共同冒用│              │10月        │訴字第1162號  │月21日  │月18日  │        │
│    │公務員名│              │            ├───────┼────┤        │        │
│    │義詐欺取│              │            │同上          │110 年2 │        │        │
│    │財      │              │            │              │月18日  │        │        │
├──┼────┼───────┼──────┼───────┼────┼────┤        │
│6   │3 人以上│107 年4 月22日│有期徒刑1 年│本院109 年度上│110 年1 │110 年2 │        │
│    │共同冒用│              │10月        │訴字第1162號  │月21日  │月18日  │        │
│    │公務員名│              │            ├───────┼────┤        │        │
│    │義詐欺取│              │            │同上          │110 年2 │        │        │
│    │財      │              │            │              │月18日  │        │        │
├──┼────┼───────┼──────┼───────┼────┼────┼────┤
│7   │3 人以上│107 年3 月8 日│有期徒刑1 年│臺灣高雄地方法│110 年6 │110 年8 │編號7 至│
│    │共同冒用│              │6 月        │院108 年度訴字│月30日  │月4 日  │10所示之│
│    │公務員名│              │            │第210 、211 號│        │        │罪，曾經│
│    │義詐欺取│              │            ├───────┼────┤        │定執行刑│
│    │財      │              │            │同上          │110 年8 │        │為有期徒│
│    │        │              │            │              │月4 日  │        │刑3 年6 │
├──┼────┼───────┼──────┼───────┼────┼────┤月      │
│8   │3 人以上│107 年3 月11日│有期徒刑2 年│臺灣高雄地方法│110 年6 │110 年8 │        │
│    │共同冒用│              │6 月        │院108 年度訴字│月30日  │月4 日  │        │
│    │公務員名│              │            │第210 、211 號│        │        │        │
│    │義詐欺取│              │            ├───────┼────┤        │        │
│    │財      │              │            │同上          │110 年8 │        │        │
│    │        │              │            │              │月4 日  │        │        │
├──┼────┼───────┼──────┼───────┼────┼────┤        │
│9   │3 人以上│107 年3 月14日│有期徒刑1 年│臺灣高雄地方法│110 年6 │110 年8 │        │
│    │共同冒用│              │2 月        │院108 年度訴字│月30日  │月4 日  │        │
│    │公務員名│              │            │第210 、211 號│        │        │        │
│    │義詐欺取│              │            ├───────┼────┤        │        │
│    │財      │              │            │同上          │110 年8 │        │        │
│    │        │              │            │              │月4 日  │        │        │
├──┼────┼───────┼──────┼───────┼────┼────┤        │
│10  │3 人以上│107 年3 月17日│有期徒刑1 年│臺灣高雄地方法│110 年6 │110 年8 │        │
│    │共同冒用│              │8 月        │院108 年度訴字│月30日  │月4 日  │        │
│    │公務員名│              │            │第210 、211 號│        │        │        │
│    │義詐欺取│              │            ├───────┼────┤        │        │
│    │財      │              │            │同上          │110 年8 │        │        │
│    │        │              │            │              │月4 日  │        │        │
└──┴────┴───────┴──────┴───────┴────┴────┴────┘